【裁判字號】    98,訴,1294
【裁判日期】    980806
【裁判案由】    違反毒品危害防制條例
【裁判全文】
臺灣彰化地方法院刑事判決              98年度訴字第1294號
公  訴  人  臺灣彰化地方法院檢察署檢察官
被      告  甲○○
                      號( 現因另案在臺灣彰化看守所羈押中
上列被告因違反毒品危害防制條例案件，經檢察官提起公訴（98
年度毒偵字第1502號），本院依簡式審判程序，判決如下：
    主  文
甲○○施用第二級毒品，累犯，處有期徒刑陸月。又施用第一級
毒品，累犯，處有期徒刑玖月，扣案之第一級毒品海洛因壹包淨
重零點柒貳伍公克沒收銷燬。主刑部分應執行有期徒刑壹年壹月
。
    犯 罪 事 實
一、甲○○前於民國87年間，因施用毒品案件，經本院以87年度
    毒聲字第284號刑事裁定送觀察、勒戒，後因認無繼續施用
    毒品之傾向，於87年7月9日執行完畢釋放，並由臺灣彰化地
    方法院檢察署檢察官以87年度偵字第5109號為不起訴處分；
    又於88年間，因施用毒品案件，經本院以88年度毒聲字第19
    47號刑事裁定送觀察、勒戒，後因認有繼續施用毒品之傾向
    ，經臺灣彰化地方法院檢察署檢察官提起公訴並聲請強制戒
    治，聲請強制戒治部分，經本院以88年度毒聲字第3106號刑
    事裁定令入戒治處所施以強制戒治，嗣經本院以89年度毒聲
    字第119號刑事裁定停止戒治，所餘戒治期間付保護管束，
    然於保護管束期間，因違反保護管束所應遵守事項情節重大
    ，復經本院以89年度毒聲字第3340號刑事裁定撤銷停止戒治
    ，令入戒治處所施以強制戒治，於90年1月5日執行完畢出監
    ；起訴部分則經本院以88年度斗簡字第365號刑事判決判處
    有期徒刑4月確定；又因施用毒品案件，經本院以89年度易
    字第1216號刑事判決判處有期徒刑8月確定，上開分別確定
    之2罪，嗣經本院以89年度聲字第1687號刑事裁定定其應執
    行刑為有期徒刑11月確定；又因連續施用第一級毒品、施用
    第二級毒品案件，經本院以89年度訴字第814號刑事判決分
    別判處有期徒刑1年2月、6月，應執行有期徒刑1年6月，上
    訴後，經臺灣高等法院臺中分院以89年度上訴字第2356號刑
    事判決駁回上訴確定，經送監接續執行，於91年6月14日因
    縮短刑期假釋付保護管束出監；又於92年間，因竊盜案件，
    經本院以92年度訴字第1244號刑事判決判處有期徒刑1年2月
    ，上訴後，經臺灣高等法院臺中分院以93年度訴字第403號
    刑事判決撤銷原判決改判處有期徒刑9月確定；因連續施用
    第一、二級毒品案件，經本院以92年度訴字第326號刑事判
    決分別判處有期徒刑9月、8月，應執行有期徒刑1年3月確定
    ，前開假釋並經依法撤銷，應再執行殘刑10月7日，經與前
    開假釋撤銷後之殘刑10月7日送監接續執行，於95 年1月23
    日因縮短刑期假釋付保護管束出監，迄95年10月20 日保護
    管束期滿未經撤銷，以已執行完畢論。詎其仍不知悔改，基
    於施用第二級毒品甲基安非他命之犯意，於98年5月13日晚
    上6、7時許，在其位於彰化縣花壇鄉永春村福德巷158 弄10
    號居所處，以將甲基安非他命置於玻璃管內以火燒烤產生煙
    霧而吸食之方式，施用第二級毒品甲基安非他命1次。另基
    於施用第一級毒品海洛因之犯意，於98年5月13日晚上10時
    許，在上開處所，以將海洛因摻入香菸點燃吸食之方式，施
    用第一級毒品海洛因1次。嗣於98年5月14日下午1時30 分許
    ，為警持本院核發之搜索票在上址查獲，扣得其持有之第一
    級毒品海洛因1包淨重0.733公克 (驗餘後淨重0.725公克)，
    復經採集其尿液送驗，結果呈嗎啡及甲基安非他命陽性反應
    ，因而查獲。
二、案經彰化縣警察局彰化分局報請臺灣彰化地方法院檢察署檢
    察官偵查起訴，本院認有刑事訴訟法第273條之1第1項之情
    形，而改依簡式審判程序審理。
    理  由
一、按除被告所犯為死刑、無期徒刑、最輕本刑為3年以上有期
    徒刑之罪或高等法院管轄第1審案件者外，於刑事訴訟法第2
    73條第1項程序進行中，被告先就被訴事實為有罪之陳述時
    ，審判長得告知被告簡式審判程序之旨，並聽取當事人、代
    理人、辯護人及輔佐人之意見後，裁定進行簡式審判程序；
    除簡式審判程序及簡易程序案件外，第1審應行合議審判，
    刑事訴訟法第273條之1第1項、第284條之1分別定有明文。
    本件被告甲○○所犯係死刑、無期徒刑、最輕本刑為3年以
    上有期徒刑或高等法院管轄第1審案件以外之罪，並於本院
    行準備程序時就被訴事實為有罪之陳述，本院合議庭依前揭
    規定，經評議結果，裁定改由受命法官獨任行簡式審判程序
    ，先予敘明。
二、上揭事實，業據被告甲○○迭於本院行準備程序與審理時均
    坦承不諱，且其於98年5月14日所採取之尿液，經送鑑驗結
    果，確呈嗎啡、甲基安非他命陽性反應，此有彰化縣警察局
    彰化分局委託檢驗尿液代號與真實姓名對照認證單及詮昕科
    技股份有限公司98年6月2日所出具之濫用藥物尿液檢驗報告
    各1紙附卷可稽，應認被告之自白應與事實相符，洵堪採信
    。次按毒品危害防制條例於92年7月9日修正公布，自93年1
    月9日施行，其中第20條、第23條將施用毒品之刑事處遇程
    序，區分為「初犯」及「5年內再犯」、「5年後再犯」。依
    其立法理由之說明：「初犯」，經觀察、勒戒或強制戒治後
    ，應為不起訴處分或不付審理之裁定；經觀察、勒戒或強制
    戒治執行完畢釋放後，「5年內再犯」者，因其再犯率甚高
    ，原實施之觀察、勒戒及強制戒治既已無法收其實效，爰依
    法追訴或裁定交付審理。至於經觀察、勒戒或強制戒治執行
    完畢釋放後，「5年後再犯」者，前所實施之觀察、勒戒或
    強制戒治已足以遮斷其施用毒品之毒癮，為期自新及協助其
    斷除毒癮，仍適用「初犯」規定，先經觀察、勒戒或強制戒
    治之程序。從而依修正後之規定，僅限於「初犯」及「5年
    後再犯」2種情形，始應先經觀察、勒戒或強制戒治程序。
    倘被告於5年內已再犯，經依法追訴處罰，縱其第3次（或第
    3次以上）再度施用毒品之時間，在初犯經觀察、勒戒或強
    制戒治執行完畢釋放5年以後，已不合於「5年後再犯」之規
    定，且因已於「5年內再犯」，顯見其再犯率甚高，原實施
    觀察、勒戒或強制戒治，已無法收其實效，即應依該條例第
    10條處罰（最高法院95年度第7次刑事庭會議決議）。查本
    件被告前因施用毒品案件，經本院以87年度毒聲字第284號
    刑事裁定送觀察、勒戒，後因認無繼續施用毒品之傾向，於
    87年7月9日執行完畢釋放，並由台灣彰化地方法院檢察署檢
    察官以87年度偵字第5109號為不起訴處分；又於88年間，因
    施用毒品案件，經本院以88年度毒聲字第1947號刑事裁定送
    觀察、勒戒，後因認有繼續施用毒品之傾向，經臺灣彰化地
    方法院檢察署檢察官提起公訴並聲請強制戒治，聲請強制戒
    治部分，經本院以88年度毒聲字第3106號刑事裁定令入戒治
    處所施以強制戒治，嗣經本院以89年度毒聲字第119號刑事
    裁定停止戒治，所餘戒治期間付保護管束，然於保護管束期
    間，因違反保護管束所應遵守事項情節重大，復經本院以89
    年度毒聲字第3340號刑事裁定撤銷停止戒治，令入戒治處所
    施以強制戒治，於90年1月5日執行完畢出監。再於92年間，
    因連續施用第一、二級毒品案件，經本院以92年度訴字第32
    6號刑事判決分別判處有期徒刑9月、8月，應執行有期徒刑1
    年3月確定等情，有臺灣高等法院被告前案紀錄表及臺灣彰
    化地方法院檢察署刑案資料查註紀錄表各1份在卷足憑，而
    被告本件施用第一、二級毒品之犯行，雖係在前次強制戒治
    執行完畢5年後所犯，惟被告於上開強制戒治執行完畢5年內
    ，曾因施用毒品案件經法院宣示判決並確定，已詳述如前，
    顯見其並非於強制戒治執行完畢後5年內均無任何施用毒品
    之犯行，則依前揭決議，被告所為本件施用第一、二級毒品
    之犯行，已無「初犯」規定之適用，自毋須再重新施予觀察
    、勒戒或強制戒治之處遇程序，而應依毒品危害防制條例第
    23條第2項規定，直接訴追處罰。綜上所述，
    本件犯罪事證已臻明確，被告前開犯行確堪認定，應予依法
    論科。
三、核被告所為，係犯毒品危害防制條例第10條第1項之施用第
    一級毒品罪及同條第2項之施用第二級毒品罪。被告為施用
    毒品而持有第一、二級毒品，其持有之低度行為均應為施用
    之高度行為所吸收，均不另論罪。又其所犯上開2罪，犯意
    各別，行為互殊，且犯罪構成要件亦不同，應予分論併罰。
    再查被告曾受如犯罪事實欄所示之確定判決及有期徒刑之執
    行完畢，有臺灣彰化地方法院檢察署刑案資料查註紀錄表及
    臺灣高等法院被告前案紀錄表各1份附卷可稽，被告於受有
    期徒刑之執行完畢後，5年內再犯有期徒刑以上之罪，為累
    犯，應依刑法第47條第1項之規定加重其刑。爰審酌被告前
    有施用毒品之不良素行，歷經強制戒治及有期徒刑之執行程
    序後，仍未能徹底戒絕毒品，顯見其意志不堅，惟念其施用
    毒品乃自戕一己之身體健康，尚未危害他人，且犯後坦承犯
    行，暨其施用毒品之犯罪動機、目的、手段及其智識程度、
    生活狀況等一切情狀，分別量處如主文所示之刑，並定其應
    執行之刑。又被告為警查獲並扣案之白色粉末1包，經行政
    院衛生署草屯療養院鑑驗結果，確係第一級毒品海洛因（原
    淨重0.733公克，驗餘後淨重0.725公克)，有行政院衛生署
    草屯療養院98年6月25日草療鑑字第0980600164號鑑定書附
    卷可稽，其係查獲之毒品，應依毒品危害防制條例第18條第
    1 項前段規定宣告沒收銷燬之。
據上論斷，應依刑事訴訟法第273條之1第1項、第299條第1項前
段，毒品危害防制條例第10條第1項、第2項、第18條第1項前段
，刑法第11條前段、第47條第1項、第51條第5款，判決如主文。
本案經檢察官紀雅惠到庭執行職務。
中    華    民    國    98    年    8     月    6     日
                  刑事第二庭          法  官  羅永安
以上正本證明與原本無異。
如不服本判決應於收受判決後10日內向本院提出上訴書狀，並應
敘述具體理由；其未敘述上訴理由者，應於上訴期間屆滿後20日
內向本院補提理由書（均須按他造當事人之人數附繕本）「切勿
逕送上級法院」。
中    華    民    國    98    年    8     月    6     日
                                      書記官  魏嘉信
附錄本案論罪科刑法條全文：
毒品危害防制條例第10條
施用第一級毒品者，處6月以上5年以下有期徒刑。
施用第二級毒品者，處3年以下有期徒刑。


司法院資訊處製作；財團法人民間司法改革基金會備份。
